最高法院刑事判決　　　　　　　　　　　　　　　八十八年度台上字第五六一一號
　　上　訴　人　甲○○
右上訴人因違反麻醉藥品管理條例案件，不服台灣高等法院台南分院中華民國八十六
年十月二日第二審判決（八十六年度上訴字第一三二九號，起訴案號：台灣嘉義地方
法院檢察署八十六年度偵字第一七○四號），提起上訴，本院判決如左：
    主  文
原判決關於非法販賣化學合成麻醉藥品部分撤銷，發回台灣高等法院台南分院。
其他上訴駁回。
    理  由
本件原判決含非法販賣化學合成麻醉藥品、非法吸用化學合成麻醉藥品二部分，上訴
人甲○○未聲明為一部上訴，應視為全部上訴。其理由分二部分說明：
一發回部分
原判決認定上訴人意圖營利，基於概括犯意，先後於民國八十四年十一月間某日及八
十五年五月一日，在嘉義縣水上鄉○○路一六○巷一號芳登美容院前，連續販賣化學
合成麻醉藥品安非他命二次予賴玉梅（另案審理）非法吸用，每次價格新台幣（下同
）一千元等情；因而維持第一審論處上訴人連續非法販賣化學合成麻醉藥品罪刑部分
之判決，駁回上訴人對此部分在第二審之上訴。固非全無見地。
惟查：(一)證據之證明力，固屬於法院判斷之自由，但證據之本身如有瑕疵，則在此瑕
疵未能究明前，遽採為有罪之根據，即難謂為適法。本件原判決固以上訴人於警訊曾
供稱其於八十五年五月一日，在上開處所前將安非他命賣給賴玉梅共一次，價錢一千
元等語，為認定上訴人上開犯罪之根據；但查上訴人此項供述，與賴玉梅於警訊及檢
察官偵查中所稱其向上訴人購買安非他命共二次云云，已有出入，且經詳核上訴人於
八十六年二月二十日下午七時之警訊筆錄，上訴人除為上開販賣安非他命一次予賴玉
梅之供述外，另供稱其係因將安非他命轉讓給賴玉梅所以前來受訊問製作筆錄，並沒
有販賣安非他命給賴玉梅，只是轉讓而已等語，此部分供述與其嗣於偵審中所供情節
相符。則上訴人於警訊所供出賣安非他命，是否真實而無瑕疵﹖如係轉讓又係出於何
動機、何方法而為﹖俱不無研求之餘地。原審對此上訴人於警訊供述之瑕疵未予究明
，遽採為論罪之依據，難謂與證據法則無違。(二)刑事訴訟法第一百五十六條第二項規
定：被告之自白，不得作為有罪判決之唯一證據，仍應調查其他必要之證據，以察其
是否與事實相符。其立法旨意乃在防範被告自白之虛擬致與真實不符，故對自白在證
據上之價值加以限制，明定須藉補強證據以擔保其真實性。又利用非共同被告之共犯
之自白或其他不利於己之陳述，為認定被告犯罪之證據，不特與利用被告自己之自白
作為其犯罪之證明同有自白虛偽性之危險，亦不免有嫁禍於被告而為虛偽供述之危險
。故就刑事訴訟法第一百五十六條第二項之立法意旨觀之，非共同被告之共犯之自白
或其他不利於己之陳述，固得作為認定被告犯罪之證據，但不得作為有罪判決之唯一
證據，仍應調查其他必要之證據，以察其是否與事實相符，亦即仍須有補強證據以擔
保該共犯自白之真實性，始得採為斷罪之依據，並非絕對可由法院自由判斷該共犯之
自白或不利於己之陳述之證明力。若不為調查，而專憑此項供述據為被告犯罪事實之
認定，即與上開規定有違。矧犯麻醉藥品管理條例第十三條之一第二項各款之罪，供
出麻醉藥品來源因而破獲者，得減輕其刑，該條例第十三條之三定有明文；則吸用或
販賣安非他命之人，如供出安非他命之來源因而破獲者，既得藉以邀求寬典減輕其刑
，為擔保其所為不利於對向共犯之陳述之真實性，尤應有足以令人確信其陳述為真實
之補強證據。又上開所謂共犯，包括任意共犯及必要共犯（含對向犯罪之共犯）；所
謂補強證據，則指除該自白或不利於己之陳述本身之外，其他足以證明自白之犯罪事
實確具有相當程度真實性之證據而言，雖所補強者，非以事實之全部為必要，但亦須
因補強證據與自白之相互利用，足使犯罪事實獲得確信者，始足當之。本件原判決雖
以上訴人於警訊之供述，及證人賴玉梅於警訊及檢察官偵查中之證述，為認定上訴人
有罪之依據，但上訴人於警訊之供述不無瑕疵，原審未究明該瑕疵而遽採為論罪之基
礎，於法有違，已如前述；又證人賴玉梅警訊及檢察官偵查中所供其向上訴人購買安
非他命之地點並非全然一致，亦有瑕疵，原判決憑其證述資為上訴人有罪之論據，於
證據法則，亦同有違背；且賴玉梅所稱上訴人販賣安非他命予其非法吸用，苟若屬實
，則其與上訴人即分別成立非法（持有）吸用安非他命及販賣安非他命罪名，在實體
法上具有對向犯罪之必要共犯關係，為擔保其該項供述之真實性，依上開說明，自須
有足資佐證以令人確信其該項陳述為真實之補強證據，始能採為論斷上訴人犯罪之依
據，原審未進一步究明有無補強證據，並為必要之論斷及說明，遽採賴玉梅該項供述
為論處上訴人非法販賣化學合成麻醉藥品罪刑之基礎，亦不足以昭折服。(三)上訴人行
為後，肅清煙毒條例已於八十七年五月二十日修正公布為毒品危害防制條例，原屬麻
醉藥品管理條例列管之安非他命，亦已經毒品危害防制條例改列為第二級毒品，販賣
之者，應依該條例第四條第二項處罰，原審判決時未及比較新舊法之適用，亦屬無可
維持，案經發回更審，如仍為有罪之判決，自應注意及之。以上諸端，或為上訴意旨
所指摘，或為本院得依職權調查之事項，應認原判決此部分有撤銷發回之原因。
二非法吸用化學合成麻醉藥品部分
按刑事訴訟法第三百七十六條所列各罪之案件，經第二審判決者，不得上訴於第三審
法院，法有明文。本件上訴人非法吸用化學合成麻醉藥品部分，原審係依麻醉藥品管
理條例第十三條之一第二項第四款論處罪刑，核屬刑事訴訟法第三百七十六條第一款
之案件。依上開說明，既經第二審判決，自不得上訴於第三審法院，上訴人竟復對此
部分提起上訴，顯為法所不許，應予駁回。
據上論結，應依刑事訴訟法第三百九十七條、第四百零一條、第三百九十五條前段，
判決如主文。
中      華      民      國    八十八    年      十      月      七      日
                              最高法院刑事第九庭
                                  審判長法官  曾  有  田
                                        法官  陳  宗  鎮
                                        法官  劉  介  民
                                        法官  魏  新  和
                                        法官  孫  增  同
      右正本證明與原本無異
                                              書  記  官
中      華      民      國    八十八    年      十      月     十二     日
